【裁判字號】    89,訴,1308
【裁判日期】    890727
【裁判案由】    毒品危害防制條例
【裁判全文】
臺灣高雄地方法院刑事判決                        八十九年度訴字第一三八號
    公  訴  人  臺灣高雄地方法院檢察署檢察官
    被      告  甲○○
右列被告因毒品危害防制條例案件，經檢察官提起公訴（八十九年度偵字第五四九二
號、八十九年度毒偵字第二八八○、三一八二號），本院判決如左：
    主  文
甲○○連續施用第一級毒品，處有期徒刑捌月。海洛因貳包（合計淨重零點貳捌公克
，包裝重零點肆伍公克）沒收銷燬之。又持有第二級毒品，處拘役伍拾日。安非他命
（驗前毛重零點肆伍公克、驗後毛重零點肆零公克）沒收銷燬之。
    事  實
一、甲○○於民國八十七年間因施用毒品案件，經本院以八十七年度毒聲字第二一二
    六號裁定送觀察勒戒後，認無繼續施用毒品之傾向，由臺灣高雄地方法院檢察署
    檢察官於八十七年九月十日以八十七年度偵字第二○二○二號不起訴處分確定。
    又於八十八年四月二十一日再犯施用毒品案件，經依本院八十八年度毒聲第三九
    八九號裁定送觀察勒戒後，認有繼續施用毒品傾向，檢察官乃提起公訴（即八十
    八年度偵字第一○六二七號），經本院於八十八年七月三十日以八十八年度訴字
    第一三○七號判處甲○○有期徒刑七月，且於八十八年九月二日確定，並經本院
    於八十八年七月二十日以八十八年度毒聲字第四九九五號裁定，令甲○○入戒治
    處所施以戒治一年。惟甲○○仍不知悔改，於前開戒治案件停止戒治期間，明知
    海洛因係第一級毒品，竟基於概括之犯意，自八十九年三月一日下午三時三十分
    許回溯二十四小時內某時、八十九年三月中旬某日起至四月二十八日止，連續在
    其位於高雄縣鳳山市○○里○○街五十一號住處，施用第一級毒品海洛因多次，
    而於八十九年三月一日下午三時三十分許，在上開住處二樓為警查獲，並採尿送
    驗；復於八十九年三月二十二日因前開停止戒治付保護管束案件，由臺灣高雄地
    方法院檢察署觀護人依法不定期採尿送驗；又於八十九年四月二十八日下午二時
    三十分許，在高雄縣鳥松鄉○○村○○路三八九號四樓其友人莊長興、葉思蘭住
    處，為警查獲，並從甲○○身上搜出第一級毒品海洛因二包（合計淨重○‧二八
    公克，包裝重○‧四五公克）及第二級毒品安非他命（驗前毛重○‧四五公克，
    驗後毛重○‧四○公克），而查悉上情。
二、案經高雄市政府警察局鼓山分局、高雄縣警察局仁武分局移送臺灣高雄地方法院
    檢察署檢察官偵查起訴。
    理  由
一、訊之被告甲○○固坦承有於八十九年三月中旬某日起至八十九年四月二十八日止
    ，在上開住處，連續施用第一級毒品海洛因多次，而分別於八十九年三月一日下
    午三時三十分許、八十九年四月二十八日下午二時三十分許，在其上開住處、高
    雄縣鳥松鄉○○村○○路三八九號四樓為警查獲，且有於八十九年三月二十二日
    因先前停止戒治付保護管束案件，前往臺灣高雄地方法院檢察署，由該署觀護人
    採尿送驗，並於八十九年四月二十八日下午二時三十分許，為警查獲同時扣得海
    洛因二包等事實，惟矢口否認有自八十九年三月一日起至八十九年三月中旬某日
    前止有施用第一級毒品海洛因及持有安非他命之犯行，並辯稱：伊於八十九年三
    月一日為警查獲時，因與顏雙栓睡在一起，而伊兄顏雙栓有以將海洛因摻入香煙
    之方式施用海洛因，應係因此吸入，尿液才會呈嗎啡陽性反應，又該安非他命非
    伊所有云云。經查：
  （一）被告於右揭時地為警查獲二次所採取之尿液，經分別送請高雄市立凱旋醫院
        、高雄縣衛生局檢驗結果，均檢出嗎啡呈陽性反應，有高雄市立凱旋醫院八
        十九年三月十七日高市凱醫檢字第○○五二一號煙毒尿液檢驗成績書影本、
        高雄縣衛生局八十九年五月三日八九煙檢字第一三四三號煙毒尿液檢驗成績
        書各一件附卷可稽，而被告於八十九年三月二十二日因先前停止戒治付保護
        管束案件，前往臺灣高雄地方法院檢察署，由該署觀護人所採取之尿液，經
        送請台灣檢驗科技股份有限公司濫用藥物實驗室檢驗結果，亦檢出嗎啡呈陽
        性反應，有該公司八十九年三月二十九日ＫＨ三一一九七／○○號濫用藥物
        尿液檢驗報告一件在卷可按，而海洛因施用入人體後水解還原成嗎啡，再循
        嗎啡之代謝方式排出體外，已據行政院衛生署藥物食品檢驗局（73）藥檢壹
        字第○三○二二一號函說明綦詳，另依醫學臨床實驗及根據英國藥學會出版
        Isolationand In dentifcatiov of Drugs一書第二九三頁載明，海洛因施
        用入人體後，在體內迅速水解成六-MonoacetyImorphine，再緩緩繼續水解
        成嗎啡，然後再循嗎啡之代謝方式排出，而同書第四三一－四三二頁並載有
        ：嗎啡經注射入人體後，約百分之五十以上於八小時內自尿中排出；至二十
        四小時排出約百分之九十；但四十八小時仍微量可檢出等語。此外，按通常
        健康成人一次注射嗎啡十五公絲，而以現行採用蟻醛硫酸試液及鉬銨硫酸試
        液檢驗其尿液時：注射後八小時內所排尿液易於檢出；八小時至二十四小時
        ，視其取尿時間及尿量多寡，可能檢出；至二十四小時以後所排之尿液，用
        上述方法已難檢出，亦有行政院衛生署藥物食品檢驗局七十三年十一月三十
        日（七十三）藥檢壹字第○三○二二一號函釋在案。足徵被告於八十九年三
        月一日下午三時三十分許（即為警採集尿液時），往前回溯二十四小時內某
        時及自八十九年三月中旬起至八十九年四月二十八日止，有連續在上開處所
        ，施用第一級毒品海洛因無訛，再所謂吸入海洛因二手煙，在文獻上雖尚無
        能否由尿中檢驗出海洛因反應之研究報告，然按法務部調查局檢驗海洛因案
        件經驗研判，若非長時期與吸用者直接相向且存心大量吸入吸毒者所呼出之
        煙氣，以二手煙中可能存在之低劑量海洛因，應不致在尿液中檢驗出海洛因
        陽性反應，此亦有法務調查局第六處八十二年八月六日八二發投一字第四一
        五三號函可稽，參以被告於本院審理時所承：「‧‧‧我大哥有吸食，他用
        香煙及注射均有，他大部分用注射的，我們二人睡在一起，我沒有故意吸食
        他所施用的煙‧‧‧‧」等語（見本院八十九年七月四日審判筆錄），足知
        被告之兄顏雙栓施用海洛因，應尚不足以使睡在一起之被告之尿液驗出嗎啡
        呈陽性反應，故被告辯稱其於八十九年三月一日下午三時三十分許未施用第
        一級毒品海洛因云云，自非可採。況被告於八十九年四月二十八日下午二時
        三十分許，在高雄縣鳥松鄉○○村○○路三八九號四樓其友人莊長興、葉思
        蘭住處，為警查獲時，從被告身上扣得第一級毒品海洛因二包，已據被告供
        明在卷，亦有該海洛因二包扣案可資佐證，且該扣得之海洛因二包，經送請
        法務部調查局鑑定結果，認含有第一級毒品海洛因成分（合計淨重○‧二八
        公克，包裝重○‧四五公克），有該局八十九年五月二十五日（89）陸（一
        ）00000000號（電腦條碼000000000號）鑑定通知書一紙
        在卷可憑，是被告上開犯行，洵堪認定。被告曾於八十七年間因施用毒品案
        件，經本院以八十七年度毒聲字第二一二六號裁定送觀察勒戒後，認無繼續
        施用毒品之傾向，由臺灣高雄地方法院檢察署檢察官於八十七年九月十日以
        八十七年度毒偵字第二○二○二號不起訴處分確定；又於八十八年四月二十
        一日再犯施用毒品案件，經依本院八十八年度毒聲第三九八九號裁定送觀察
        勒戒後，認有繼續施用毒品傾向，檢察官乃提起公訴（即八十八年度偵字第
        一○六二七號），經本院於八十八年七月三十日以八十八年度訴字第一三○
        七號判處甲○○有期徒刑七月，且於八十八年九月二日確定，並經本院於八
        十八年七月二十日以八十八年度毒聲字第四九九五號裁定，令甲○○入戒治
        處所施以戒治一年，有各該不起訴處分書、刑事裁定書、起訴書及刑事判決
        書影本各一件附卷可查。被告於不起訴處分後，五年內再犯毒品危害防制條
        例第十條之罪，經觀察、勒戒後，認有繼續施用毒品之傾向，分別經裁定令
        入戒治處所施以戒治一年、判處有期徒刑七月，已如前述，其竟於前開強制
        戒治案件經本院以八十八年度毒聲字第八五二六號裁定停止戒治，付保護管
        束期間再犯本案，係五年內三犯毒品危害防制條例第十條之罪。
  （二）又被告於八十九年四月二十八日下午二時三十分許，在高雄縣鳥松鄉○○村
        ○○路三八九號四樓其友人莊長興、葉思蘭住處，為警查獲，並從其身上搜
        出第二級毒品安非他命（驗前毛重○‧四五公克，驗後毛重○‧四○公克）
        等情，已據被告於警訊時供承：「警方所查獲海洛因○‧八公克，安非他命
        ○‧五公克是我所持有」、「‧‧‧安非他命○‧五公克是莊長興給我的‧
        ‧‧」（見警卷第一頁反面）等語甚明，且有搜索扣押證明筆錄影本一紙附
        卷可稽，而該扣得之晶體經本院送請高雄醫學院附設中和紀念醫院檢驗結果
        ，認係甲基安非他命，亦有該院八十九年七月四日編號Ｂ0000000號
        檢驗報告單一紙附卷可憑，又警方於上揭地點查獲被告同時，亦同時查獲莊
        長興持有海洛因○、九公克、安非他命一‧三公克、吸食器三個、磅稱一個
        、分裝袋大七十個、小四百四十二個、吸管一個等物，亦據莊長興於警訊時
        供承在卷（見警卷第三頁反面），且有上開搜索扣押證明筆錄影本可考，苟
        從被告身上查獲之安非他命非其所有，被告不可能於警訊時坦認該等安非他
        命係其所有，是被告此部分所辯，無足採信，其持有上開安非他命，堪予認
        定。
  （三）綜上所述，本件事證明確，被告上開犯行洵堪認定。
二、查海洛因、安非他命係毒品危害防制條例第二條第二項第一款、第二款所稱之第
    一級毒品、第二級毒品，不得持有、施用，被告竟持有海洛因、安非他命，且就
    海洛因毒品加以施用，核其所為，係犯毒品危害防制條例第十條第一項之施用第
    一級毒品罪、第十一條第二項持有第二級毒品罪。被告先後多次施用海洛因犯行
    ，時間緊接、手法及罪名均同，顯係基於概括犯意而為之，為連續犯，應論以一
    罪，並加重其刑。其先後多次持有海洛因，亦係基於概括之犯意，本應以連續持
    有論，惟其持有後，進而施用，其多次持有海洛因行為應被其施用之行為所吸收
    ，不另論罪。被告所犯上開二罪之間，犯意各別，行為互殊，應予分論併罰。審
    酌被告前因施用毒品經送觀察勒戒而為不起訴處分後，再犯施用毒品罪，經戒治
    處分及判處罪刑後，竟又三犯本案相同罪行，顯見意志甚為不堅，惟念其犯罪係
    戕害自身，尚未害及他人，所犯情節非重，而所持有之第二級毒品安非他命數量
    不多，又係單純持有，所生危害尚輕，及犯罪後承認部分犯行態度尚可等一切情
    狀，各量處如主文所示之刑。至扣案之第一級毒品海洛因二包（合計淨重○‧二
    八公克，包裝重○‧四五公克）、第二級毒品安非他命（驗前毛重○‧四五公克
    ，驗後毛重○‧四○公克），依毒品危害防制條例第十八條第一項前段規定，均
    併予宣告沒收併銷燬之，又送鑑耗損之海洛因白粉及安非他命晶體既已滅失，自
    無庸宣告沒收。至被告於八十九年三月一日下午三時三十分許，在其上開住處為
    警查獲時扣得之第一級毒品海洛因及注射針筒一支，經送請法務部調查局鑑定結
    果，認含有海洛因反應（淨重○‧○四公克，包裝重○‧一七公克），雖有該局
    八十九年四月十七日（89）陸（一）字第八九一三三八三一號（電腦條碼000
    000000號）鑑定通知書影本一紙附卷可稽，而屬第一級毒品海洛因無訛，
    惟該等物品非被告所有，迭據被告於警訊及本院審理時供述明確（見警卷第一頁
    反面、本院八十九年七月四日、八十九年七月二十日審判筆錄），核與於右揭時
    地同時遭警查獲之被告之兄顏雙栓、友人許來福於警訊所述相符（見警卷第三頁
    反面、第五頁反面），顯見該等扣案物品既非被告所有，又與本案無涉，爰不予
    宣告沒收，附此敘明。
三、至公訴人起訴犯罪事實，雖認被告自八十九年三月一日下午三時三十分許回溯二
    十四小時內某時起至八十九年三月中旬某日前止，亦有施用第一級毒品海洛因犯
    行，惟訊之被告則堅決否認該期間內有施用毒品海洛因犯行。經查：被告有於八
    十九年三月一日下午三時三十分許回溯二十四小時內某時，在其上開住處，施用
    第一級毒品海洛因之事實，已如前述，惟該次施用後，迄被告所坦認之自八十九
    年三月中旬某日起開始施用第一級毒品海洛因之犯行前，既經被告否認有何施用
    第一級毒品犯行，且無其他積極證據足資證明被告於前開期間內有施用毒品海洛
    因之犯行，自不得僅以被告有施用毒品前科，且於八十九年三月一日下午三時三
    十分許回溯二十四小時內某時，有施用毒品海洛因一次，遽予推認被告於上開期
    間亦有施用毒品海洛因犯行，本應為無罪之諭知，惟公訴人既認該部分與前開有
    罪部分，係連續犯之裁判上一罪關係，爰不另為無罪之諭知，併此敘明。
據上論斷，應依刑事訴訟法第二百九十九條第一項前段，毒品危害防制條例第十條第
一項、第十一條第二項、第二十條第三項、第十八條第一項前段，刑法第十一條、第
五十六條，判決如主文。
中      華      民      國      八十九    年    七      月    二十七    日
                                  臺灣高雄地方法院刑事庭
                                      法  官  李麗珠
右正本證明與原本無異。
如不服本判決，應於判決送達後十日內，向本院提出上訴狀。
                                      書記官  簡鴻雅
中      華      民      國      八十九    年    七      月    二十七    日
附錄本案判決論罪科刑法條：
毒品危害防制條例第十條第一項：
施用第一級毒品者，處六月以上五年以下有期徒刑。
毒品危害防制條例第十一條第二項：
持有第二級毒品者，處二年以下有期徒刑、拘役或新臺幣一萬元以下罰金。


司法院資訊處製作；財團法人民間司法改革基金會備份。
